【裁判字號】    89,訴,132
【裁判日期】    891003
【裁判案由】    違反槍砲彈藥刀械管制條例
【裁判全文】
臺灣士林地方法院刑事判決                          八十九年度訴字第一三二號
    公  訴  人  臺灣士林地方法院檢察署檢察官
    被      告  乙○○
    選任辯護人  張權
                方文君
    被      告  丙○○
    選任辯護人  劉添錫
右列被告因違反槍砲彈藥刀械管制條例案件，經檢察官提起公訴（八十八年度偵字第
一一四一九號），本院判決如左：
    主  文
乙○○共同未經許可持有手槍及衝鋒槍，處有期徒刑陸年，併科罰金新臺幣貳拾萬元
，罰金如易服勞役，以罰金總額與陸個月之日數比例折算。
丙○○共同未經許可持有手槍及衝鋒槍，累犯，處有期徒刑陸年貳月，併科罰金新臺
幣貳拾萬元，罰金如易服勞役，以罰金總額與陸個月之日數比例折算。
扣案之以色列制式烏茲衝鋒槍壹支（槍枝管制號碼0000000000號）、美國
制式九○手槍壹支（即貝瑞塔廠九二型九釐米半自動手槍，槍枝管制號碼00000
00000號）、制式迷你左輪槍壹支（即北美武器公司製造，○點二二吋轉輪手槍
，槍枝管制號碼0000000000號）、九釐米子彈壹佰陸拾貳顆、空彈匣參個
及滅音管壹支，均沒收。
    事  實
一、乙○○係臺北市○○區○○街二十三號典匠珠寶公司（以下簡稱典匠公司）之負
    責人，丙○○則曾於民國八十四年間因殺人未遂案件，經本院判處有期徒刑二年
    六月確定，於八十五年五月三十日假釋，八十六年十一月三十日縮短期滿，未經
    撤銷假釋，其未執行之刑，以已執行論。丙○○於八十七年初受僱於乙○○在典
    匠公司從事工作，於八十八年十月間，二人竟基於共同之犯意聯絡，自不詳姓名
    年籍之人同時取得具有殺傷力之以色列制式烏茲衝鋒槍一枝（槍枝管制號碼00
    00000000號）、美國制式九○手槍一枝（即貝瑞塔廠九二型九釐米半自
    動手槍，槍枝管制號碼0000000000號）、制式迷你左輪槍一枝（即北
    美武器公司製造，○點二二吋轉輪手槍，槍枝管制號碼0000000000號
    ）、○點二二吋轉輪子彈三十二顆（均經試射，其中八顆為不發彈）以及九釐米
    子彈二百顆（業經試射三十八顆），而推由乙○○將其中制式九○手槍置於皮包
    中而藏放於典匠公司乙○○主臥室後方更衣室木架上珠寶與手錶藏置盒旁，另制
    式烏茲衝鋒槍、滅音器、迷你左輪槍、子彈等則放置在專放珠寶之金屬箱中，藏
    放在主臥房上層小閣樓處之衣櫃內，嗣於八十八年十一月五日下午一時三十分許
    ，經警在上址當場查獲，並扣得上開槍彈等物。
二、案經臺北市政府警察局南港分局報請臺灣士林地方法院檢察署檢察官偵查起訴。
    理  由
一、訊據被告乙○○矢口否認持有前揭槍、彈之犯行，辯稱：並不知情云云。被告丙○○則對於前揭時、地持有槍、彈之事實坦承不諱，僅辯稱：該批槍、彈是自己
    持有，與被告乙○○無涉云云。經查，（一）、被告丙○○對於查獲槍、彈之種
    類、滅音器係用於烏茲衝鋒槍及如何包裝情形均供述詳確，核與卷附之槍、彈照
    片與查獲時警方所拍攝之蒐證錄影帶所示情節相符，此部份之自白與事實相符，
    堪信為真實。惟對於槍彈之藏放地點及其他小細節並不清楚。因於前開槍、彈被
    查獲後不久，被告丙○○經警帶同重回典匠公司指證藏放槍、彈之確實地點，雖
    被告丙○○所指之藏放地點，均不清楚，有八十八年十二月十八日台北市政府警
    察局南港分局函一份附卷可稽，然被告於偵查中卻仍堅稱：有指出來云云（見八
    十九年一月十四日之偵訊筆錄）。而當證人即本件查獲與同往查證之員警甲○○
    於本院審理時結證：「在主臥房的更衣室即電視後面貝瑞塔手槍藏放地點，被告
    都沒有辦法詳細指出。被告丙○○當時雙手被銬住，一直指天花板，沒有辦法指
    出槍藏放的夾縫。」、「當時丙○○指出衣櫥的最後一格，也沒有指出正確位置
    」等情，並經本院當庭播放該次蒐證（即指證）錄影帶，亦顯示相同之結果後，
    被告丙○○才翻異前詞改稱：「當日指槍的地方是警察說沒關係，隨便比，所以
    他就隨便比」（八十九年九月十九日之審理筆錄）。又被告丙○○於本院訊問時
    曾供稱：「金屬箱子內有一瓶透明的油，是我用來擦槍的」（八十九年八月二日
    之訊問筆錄），然依卷附查獲當時之照片及蒐證錄影帶所示，查獲之現場並無任
    何油瓶，有本院八十九年八月二日之勘驗筆錄可證，且證人甲○○亦證稱：「（
    問）關於查獲的銀色金屬箱內有無查獲任何油瓶？（答）如果有，應該會連同被
    查獲的東西一起拍照。」等語，被告嗣後便改稱：「我記錯了」（八十九年九月
    十九日之審理筆錄）等語。再加上被告於本院雖自承：「被查獲前一天曾將制式
    九○手槍拿至和室前的小客廳觀看，之後從閉路電視看到老闆娘回來，因為來不
    及就直接將該槍以皮包包起來，放到被告乙○○主臥房後面之櫃子的旁邊」，然
    經本院親至現場勘驗，被告丙○○所指稱之和室客廳與制式九○手槍藏放處間之
    路徑，並非順路，且尚有一段距離，有本院八十九年五月十六日之現場勘驗筆錄
    所載之現場圖可稽，顯非依證人所述當時匆促來不及之情況下所可能之作為。再
    參之所查獲槍、彈之藏放地點，均為被告乙○○與其妻張碧真房間私密地點，及
    被告丙○○對於槍彈之來源，先於警訊、偵訊中初稱：「扣案槍彈係一名住石牌
    名叫「林茗松」所寄放」（八十八年十一月六日之警、偵訊筆錄），後於偵查及
    本院訊中才改稱：「扣案槍彈係其從八十七年七月於致遠三路搬至桃園時，在家
    中閣樓發現，才帶到公司倉庫藏放，應是其姐男友盧金盾所有」（八十八年十二
    月十六日之偵訊筆錄及本院八十九年三月三日之訊問筆錄），前後供述已有不同
    外，又觀之扣案槍彈及藏置上開槍械之金屬箱，無論外觀、內裝均相當新穎，尚
    難遽認為係八十六年六月間在北投致遠三路家中，未被警查獲而遺留之槍、彈。
    綜上，被告丙○○辯稱槍彈僅係自己藏放云云，應不可採。（二）、另參酌當被
    告丙○○為警帶同重回典匠公司指證藏放槍、彈之地點時，因被告丙○○無法確
    實指出藏放槍、彈之確實位置，被告乙○○有在旁指點等情，業據證人甲○○到
    庭證述：「丙○○當時在指證貝瑞塔手槍時，指到手錶箱，乙○○當時在後面曾
    經連續四次告訴丙○○東西『在那裡啊』（台語），丙○○一直回頭」等情屬實
    （見本院八十九年九月十九日之審理筆錄），核與本院當庭播放該次之蒐證（即
    指證）錄影帶顯示：「當警方人員要求被告丙○○指證主臥室後貝瑞塔手槍藏放
    處時，丙○○確實幾次回頭，經現場警方人員要求在現場之被告乙○○不要干擾
    指證後，丙○○指證便發生遲疑情形，約歷時十多秒後，被告乙○○當場又以台
    語說（旁邊）」（見本院八十九年九月二日之勘驗筆錄、同年九月十九日之審理
    筆錄）之結果相符，則被告乙○○以不知情等語置辯，尚難遽採。而被告乙○○
    於被告丙○○羈押在士林看守所時，曾告訴被告丙○○：「有啦，都有準備啦！
    」，丙○○則回答：「喔！」，乙○○又稱：「要有信心啦！，官司也要打！」
    ；丙○○回答：「我知道」等語，有士林看守所八十八年十二月二十二日刑事被
    告接見登記表之通話紀錄附卷可稽，雖被告丙○○嗣於本院辯稱：「是叫乙○○
    幫我寄飲料、泡麵，可能是這樣吧，我也忘記了」等語（見八十九年九月十九日
    之審理筆錄），然查卷附之其他通話紀錄，被告於八十八年十一月二十九日業經
    由友人買了二箱泡麵及其他飲料，是否尚缺前揭食品已有疑問，且被告乙○○於
    八十八年十二月二十二日係第一次前往探視被告丙○○，則被告乙○○如何能主
    動告知被告丙○○「都有準備」呢？顯見被告丙○○此部份所辯，亦不足採信。
    又被告丙○○在典匠公司之工作內容，業據證人即被告乙○○之妻張碧真於警訊
    證述：「丙○○負責顧店、跑外務」（八十八年十一月六日警、偵訊筆錄）屬實
    ，核與被告乙○○於偵查中供稱：「學習珠寶、收送鑑定」（八十八年十二月二
    十日之偵訊筆錄）等情相符，雖事後均改稱被告丙○○之工作尚包括清掃住家與
    帶小孩，故可以進入乙○○主臥室及閣樓等私密空間，然前後供述不一，且工作
    項目差異性太大，應係臨訟卸責之詞，也不可採信。綜上，被告乙○○持有前揭
    槍、彈之事實，自堪採信。（三）雖被告丙○○不知槍、彈之確實藏放地點，然
    其對該批槍彈之種類、功用及如何包裝等情，卻能知之甚詳娓娓道來，而乙○○
    的確知悉該批槍、彈之藏放位置，已如前述，再參之被告二人具有前揭僱傭關係
    及接觸頻繁等情，則堪認被告二人確有共同持有該批槍彈之犯意，而推由被告乙○○藏放槍、彈之客觀事實。況本件經徵得被告二人同意接受測謊後，由本院委
    請法務部調查局以科學之方法與專業之儀器鑑定被告對於受測問題之情緒波動反
    應，鑑定結果亦為相同之認定：「丙○○稱：「扣案槍彈是他帶至公司藏放的」
    、「扣案槍彈不是乙○○的」時以及乙○○稱：「他不知房間內藏放有槍彈」、
    「扣案槍彈不是他所有」「扣案槍彈是丙○○藏放的」、「丙○○不是在幫他頂
    罪」時，經測試均呈情緒波動反應，應係說謊。」，有法務部調查局（八九）陸
    （三）字第八九○五八二九四號鑑定通知書附卷可資。而扣案之槍、彈經送鑑驗
    結果，除其中點二二子彈有八顆無法擊發，係不發彈，不具殺傷力外，其餘槍、
    彈經鑑定結果，均認分別係以色列ＩＭＩ廠製ＵＺＩ型九釐米制式手槍（俗認衝
    鋒槍）、美國ＢＥＲＥＴＴＡ廠製九釐米制式半自動手槍、北美武器公司製○‧
    二二吋制式轉輪手槍、制式口徑○‧二二吋轉輪槍彈及制式口徑九釐米半自動手
    槍彈，且均具殺傷力，此有內政部警政署刑事警察局八十八年十一月十九日刑鑑
    字第一一六九一二號鑑驗通知書附卷可參。綜上所述，被告二人所辯，均不足採
    信，本案事證明確，被告二人犯行均堪以認定。
二、核被告乙○○、丙○○所為，均係犯槍砲彈藥刀械管制條例第七條第四項、第十
    二條第四項之罪。被告二人雖同時持有手槍二支及衝鋒槍一支，然所侵害係社會
    法益，則持有制式槍枝之行為僅成立單純一罪。被告二人就前揭犯行，有犯意聯
    絡及行為分擔，皆為共同正犯。被告所犯上開未經許可持有制式槍枝、未經許可
    持有子彈二罪，係一行為觸犯數罪名，屬想像競合犯，應依刑法第五十五條規定
    ，從較重之未經許可持有手槍及衝鋒槍罪處斷。查被告丙○○曾受事實欄所述有
    期徒刑之執行完畢，有臺灣高等法院檢察署刑案紀錄簡覆表一紙附卷足憑，其於
    有期徒刑執行完畢五年以內，再犯有期徒刑以上之本罪，為累犯，應依刑法第四
    十七條之規定加重其刑。爰審酌被告二人素行、犯罪動機、目的、持有子彈與制
    式槍枝對社會安寧、人身安全及治安影響甚鉅、尚未利用該批槍彈犯案、犯罪後
    被告丙○○坦承持有槍、彈犯行，惟企圖為被告乙○○脫罪以及被告乙○○否認
    犯罪，態度不佳，均已造成司法資源之浪費等一切情狀，分別量處如主文所示之
    刑，並就罰金刑部分，分別諭知易服勞役之折算標準。至於扣案之具殺傷力之以
    色列制式烏茲衝鋒槍一支（槍枝管制號碼0000000000號）、美國制式
    九○手槍一支（即貝瑞塔廠九二型九釐米半自動手槍，槍枝管制號碼00000
    00000號）、制式迷你左輪槍一支（即北美武器公司製造，○點二二吋轉輪
    手槍，槍枝管制號碼0000000000號）、九釐米子彈一百六十二顆、可
    供裝填子彈之空彈匣三個及烏茲衝鋒槍專用之滅音管一支，均係違禁物，應依法
    沒收。另扣案之○點二二吋轉輪子彈八顆，經鑑定後認為不具殺傷力，二十四顆
    經試射後支○點二二吋轉輪子彈彈殼，已無殺傷力，均非屬槍砲彈藥刀械管制條
    例管制之槍彈違禁物，爰不另為沒收之諭知。
三、按槍砲彈藥刀械管制條例第十九條第一項規定：「犯第七條、第八條、第十條、
    第十一條、第十二條第一項至第三項、第十三條第一項至第三項之罪，經判處有
    期徒刑者，應於刑之執行完畢或赦免後，令入勞動場所，強制工作，其期間為三
    年。」此項規定不問對行為人有無預防矯治其社會危險性之必要，一律宣付強制
    工作三年，限制其中不具社會危險性之受處分人之身體、自由部分，其所採措施
    與所欲達成預防矯治之目的及所需程度，不合憲法第二十三條所定之比例原則。
    犯上開條例第十九條所定之罪，不問對行為人有無預防矯治其社會危險性之必要
    ，一律宣付強制工作三年之部分，與本解釋意旨不符，應自本解釋公布之日起不
    予適用，司法院大法官會議於八十七年十二月十八日著有釋字第四七一號解釋。
    查被告二人雖係犯槍砲彈藥刀械管制條例第七條第四項未經許可持有制式槍枝罪
    及第十二條第四項未經許可持有子彈罪，並經本院判處有期徒刑，然被告二人均
    未曾有違反槍砲彈藥刀械管制條例之前科，復未曾持上開槍枝、子彈犯罪，有台
    灣高等法院檢察署刑案紀錄簡覆表一紙附卷可稽，尚難認其具有社會危險性，亦
    難認被告具有犯罪之習慣或以犯罪為常業或因遊蕩或懶惰成習而犯罪之情事，況
    其所犯之罪，亦經本院分別判處有期徒刑六年及六年二月，已足以達到預防其再
    犯之特別目的，而認對被告二人無預防矯治其社會危險性之必要，依據上開司法
    院大法官會議解釋，並無槍砲彈藥刀械管制條例第十九條第一項規定之適用，故
    均不併予宣告於刑之執行完畢或赦免後，令入勞動場所，強制工作三年，附此敘
    明。
據上論斷，應依刑事訴訟法第二百九十九條第一項前段，槍砲彈藥刀械管制條例第七
條第四項、第十二條第四項，刑法第十一條前段、第二十八條、第五十五條、第四十
七條、第四十二條第三項、第三十八條第一項第一款，罰金罰鍰提高標準條例第二條
，現行法規所定貨幣單位折算新臺幣條例第二條，判決如主文。
本案經檢察官林曉芳到庭執行職務。
中      華      民      國      八十九      年     十     月     三     日
                                臺灣士林地方法院刑事第一庭
                                    法  官  林政佑
如不服本判決應於送達後十日內向本院提出上訴狀
附錄本案論罪科刑法條全文
槍砲彈藥刀械管制條例第七條第四項
未經許可，持有、寄藏或意圖販賣而陳列第一項所列槍砲、彈藥者，處五年以上有期
徒刑，併科新台幣一千萬元以下罰金。
槍砲彈藥刀械管制條例第十二條第四項
未經許可，持有、寄藏或意圖販賣而陳列子彈者，處五年以下有期徒刑，併科新台幣
三百萬元以下罰金。


司法院資訊處製作；財團法人民間司法改革基金會備份。
